臺灣高雄地方法院民事裁定　　　　　　　100年度抗字第195號
抗　告　人　王碧濤
相　對　人　楊趙桂英
上列當事人間聲請停止執行事件，抗告人對於民國100 年7 月13
日本院岡山簡易庭100 年度岡聲字第40號裁定，提起抗告，本院
裁定如下：
    主  文
抗告駁回。
抗告程序費用新台幣壹仟元由抗告人負擔。
    理  由
一、抗告意旨略以：抗告人所持有相對人與第三人吳台珍於民國
    92年1 月10日共同簽發，票據號碼224805號、票面面額新台
    幣（下同）40萬元之本票（下稱系爭本票），係合法取得，
    且經抗告人向鈞院聲請本票裁定准予強制執行，並據以聲請
    強制執行，然相對人竟提起確認本票債權不存在之訴，並聲
    請停止執行，而干擾執行程序。另原裁定命相對人提出擔保
    金38,257元與抗告人之債權額40萬元有相當大落差，不符比
    例原則，且抗告人現每月收入不到2 萬元，並需支付房屋租
    金及給付女兒生活費，抗告人已無法維持基本生活，而相對
    人有終身俸及自有房屋，其兒女並可供養相對人生活無虞，
    是原裁定命相對人提供上揭擔保即可暫停強制執行程序，顯
    有違誤，抗告人爰依法提起抗告，請求廢棄原裁定等語。
二、按「發票人主張本票係偽造、變造者，於前條裁定送達後二
    十日內，得對執票人向為裁定之法院提起確認之訴。發票人
    證明已依前項規定提起訴訟時，執行法院應停止強制執行。
    但得依執票人聲請，許其提供相當擔保，繼續強制執行，亦
    得依發票人聲請，許其提供相當擔保，停止強制執行。發票
    人主張本票債權不存在而提起確認之訴不合於第1 項之規定
    者，法院依發票人聲請，得許其提供相當並確實之擔保，停
    止強制執行。」，非訟事件法第195 條定有明文。參其立法
    意旨略謂：目前社會上使用本票之情形甚為普遍，惟本票發
    票人常係經濟上之弱者，尤其於向地下錢莊舉債或分期付款
    買賣之場合，常發生被要求簽發超過實際債權金額之數張本
    票，並經執票人持各該本票聲請法院裁定淮許強制執行之情
    形，如無停止執行之救濟方法，對發票人甚為不利，而現行
    法又無相關規定得以適當保護發票人之權益，爰增訂第三項
    ，規定發票人主張本票債權不存在而提起確認之訴，又不合
    於第一項所定情形時（例如逾第一項所定期間起訴、因偽造
    、變造以外事由請求確認債權不存在等），法院仍得依發票
    人之聲請，裁量是否許其提供相當並確實之擔保以停止強制
    執行，用資兼顧發票人及執票人之權益及本票乃流通票據之
    經濟效益。次按，法院以裁定命債務人供擔保後停止強制執
    行，其擔保金額之多寡應如何認為相當，原屬於法院職權裁
    量之範圍，如已斟酌債權人因停止執行所應受之損害，自非
    當事人所可任意指摘。而擔保金額之數額，應依標的物停止
    執行後，債權人未能即時受償或利用該標的物所受之損害額
    ，或其因另供擔保強制執行所受之損害額定之，非以標的物
    之價值或其債權額為依據（最高法院91年台抗字第429 、50
    7 號、92年台抗字第574 號及93年台抗字第723 號裁判意旨
    參照）。
三、經查：
  (一)抗告人前以本院99年11月10日核發之雄院高99司執才字第12
    2724號債權憑證（執行名義為本院鳳山簡易庭99年度司票字
    第2646號裁定、99年度抗字第176 號裁定及其確定證明書）
    ，聲請對相對人於岡山郵局之終身俸薪資為強制執行，經本
    院以100 年度司執字第80209 號受理並執行在案（下稱系爭
    執行事件），而相對人於執行程序中，業向本院岡山簡易庭
    對抗告人提起確認系爭本票債權不存在之訴（本院岡山簡易
    庭99年度岡簡字第455 號），相對人並向原審陳明其願供擔
    保聲請停止系爭執行事件之強制執行程序等情，業經本院依
    職權調閱本院100 年度司執字第80209 號、本院岡山簡易庭
    99年度岡簡字第455 號卷宗核閱屬實，則參諸上揭非訟事件
    法第195 條規定及說明，相對人已向抗告人提起系爭本票債
    權不存在之訴並陳明其願供擔保聲請法院停止強制執行，原
    裁定因而准許相對人於提供擔保金38,257元後，就系爭執行
    事件於本院岡山簡易庭99年度岡簡字第455 號事件判決確定
    前暫予停止，於法並無不合。
  (二)至於抗告人主張原裁定命相對人提供之擔保金38,257元與其
    債權額40萬元有落差，不符比例原則云云，惟原裁定業已審
    酌抗告人聲請強制執行之債權額為270,051 元，抗告人因停
    止執行所受損害為上揭債權額依法定遲延利息（即5 ％）計
    算之利息，並參照司法院頒之「各級法院辦案期限實施要點
    」規定之簡易案件第一、二審辦案期限，預估抗告人因停止
    強制執行而延宕之訴訟期間約為2 年10月，因而酌定擔保金
    額為38,257元（計算式：270,051 ×5 ﹪×34÷12＝38,257
    ，元以下四捨五入），經核並無不當之處，抗告人主張該擔
    保金額與其債權額40萬元有相當大落差，及其現經濟狀況不
    佳，相對人則生活無虞等情，而指摘原裁定酌定之保金額過
    低，並無理由。
四、綜上所述，原裁定准許相對人以38,257元供擔保後，就系爭
    執行事件於本院岡山簡易庭99年度岡簡字第455 號事件判決
    確定前暫予停止，經核並無違法或不當之處，抗告意旨仍執
    前詞，指摘原裁定不當，求予廢棄，為無理由，應予駁回。
五、據上論結，本件抗告為無理由，依非訟事件法第46條、第21
    條第2 項、第24條第1 項，民事訴訟法第495 條之1 第1 項
    、第449 條第1 項、第95條、第78條，裁定如主文。
中    華    民    國    100    年    9    月    16    日
                    民事第三庭  審判長法  官  黃宏欽
                                      法  官  謝宗翰
                                      法  官  呂憲雄
以上正本係照原本作成。
本裁定不得抗告。
中    華    民    國   100    年    9     月    19    日
                                      書記官  黃琬婷